臺灣高等法院刑事判決　　　　　　　　96年度上易字第1699號
　　上　訴　人　台灣桃園地方法院檢察署檢察官
　　被　　　告　甲○○
　　　　　　　　　　　　　2號.
上列上訴人因被告詐欺案件，不服臺灣桃園地方法院95年度易字
第1299號，中華民國96年6月15日第一審判決（ 起訴案號：臺灣
桃園地方法院檢察署95年度偵字第3830號），提起上訴，本院判
決如下：
    主  文
上訴駁回。
    理  由
一、公訴意旨略以：被告甲○○係址設桃園縣楊梅鎮○○街87巷
    6弄8號2樓「頂新清潔工程有限公司」（下稱頂新公司） 之
    負責人，竟意圖為自己不法之所有，基於詐欺之犯意，於民
    國93年7月27日，向傑融科技股份有限公司（ 下稱傑融公司
    ）訂購頂級硬光腊30桶及特級硬光腊40桶，總價為新臺幣（
    下同）70,770元， 嗣傑融公司於93年7月28日委託財福託運
    公司將被告甲○○訂購之上開貨品運送至指定之桃園縣楊梅
    鎮○○街87巷3弄24號之地點， 並由貨車司機施養榆當場交
    付傑融公司所開立之發票及出貨單予頂新公司之人員收受，
    詎因貨車司機施養榆並未要求頂新公司之人員於出貨單上簽
    名，故傑融公司事後向頂新公司請求給付貨款時，被告甲○
    ○竟謊稱並未向傑融公司訂購及收受上開貨品，傑融公司至
    此始知受騙，因認被告涉犯刑法第339條第1項之罪嫌。
二、按犯罪事實應依證據認定之，無證據不得認定犯罪事實；又
    不能證明被告犯罪者，應諭知無罪之判決，刑事訴訟法第15
    4 條第2 項、第301 條第1 項前段分別定有明文。再按事實
    之認定，應憑證據，苟未能發現相當之證據，或證據不足以
    證明，自不能以推測或擬制之方法，以為裁判之基礎；且認
    定犯罪事實所憑之證據，其為訴訟上之證明，須達於通常一
    般人均不致有所懷疑，而得確信其為真實之程度者，始得據
    為有罪之認定，倘其證明未達到此一程度，而有合理之懷疑
    存在時，尚難為有罪之認定基礎；苟積極證據不足為不利於
    被告事實之認定時，即應為有利於被告之認定，更不必有何
    有利之證據，最高法院40年台上字第86號、76年台上字第49
    86號、30年上字第816號判例可資參照。另告訴人之告訴 ，
    係以使被告受刑事訴追為目的，是其陳述是否與事實相符，
    仍應調查其他證據以資審認，此亦有最高法院52年台上字第
    1300號判例可稽。
三、被告經合法傳喚未於審判期日到庭，惟被告於警詢、偵訊、
    原審及本院準準程序中，均堅詞否認有何詐欺之犯行，而公
    訴人認被告涉犯前揭犯行，所憑證據無非係以告訴代理人乙
    ○○之指訴、證人施養榆於警詢及偵查中之證述、出貨單、
    編號AU00000000號統一發票、雜支費用請款單、財政部臺灣
    省北區國稅局瑞芳稽徵所汐止服務處 94年3月31日北區國稅
    瑞芳汐三字第0941005374號函、存證信函為據。經查：
  (一)被告係址設於桃園縣楊梅鎮○○街87巷6弄8號2樓 之頂新公
    司負責人，並從事清潔之業務， 自93年2月11日起至同年11
    月9日止，陸續向傑融公司訂購環保清潔產品多次， 頂新公
    司除本件93年7月27日訂購之產品70,770元 之貨款尚未給付
    傑融公司外，其餘訂購之產品貨款均已給付完畢無誤等情，
    業據被告供承在卷，並據證人即傑融公司業務經理朱洪元、
    傑融公司負責人乙○○證述明確，且有頂新公司製作之收貨
    紀錄1份、傑融公司出貨單23紙附於本院卷可參（ 見原審卷
    第21頁至第34頁），是此部分之事實堪以認定，合先敘明。
  (二)被告辯稱： 伊公司並未在93年7月27日向傑融公司訂購頂級
    硬光腊30桶及特級硬光腊40桶，且未於翌（28）日收受由傑
    融公司委託財福託運公司之司機施養榆送達之頂級硬光腊30
    桶及特級硬光腊40桶，並舉證人即頂新公司倉管及會計人員
    周瑞雲於原審審判中之證述為證。惟查：
  1.證人即傑融公司業務經理朱洪元於原審審判中證稱：頂新公
    司向傑融公司訂貨，都是由被告直接找伊，如果被告透過他
    們公司小姐打，也都會說被告找伊，伊再打給被告問什麼事
    ， 被告於93年7月27日打電話告知伊要訂購頂級硬光腊30桶
    及特級硬光腊40桶之產品，伊即通知公司叫貨，後續送貨事
    宜則交由公司之王麗真小姐負責，伊公司送貨後，倘客人沒
    有收到貨，在2到3天內就會打電話來問，如果貨到了他們不
    會說，而被告於93年7月27日訂購之這批貨， 頂新公司並未
    打電話告知沒有收到貨等語（ 見原審96年4月17日審判筆錄
    第16頁至第20頁）。
  2.證人施養榆於警詢、偵查及原審審判中證稱： 伊於93年7月
    28日，受傑融公司之委託，送頂級硬光腊30桶及特級硬光腊
    40桶之貨物至頂新公司之倉庫，傑融公司除交付上開貨物外
    ，尚有一個塑膠袋，內裝有發票及一張貨單，並在上面註明
    頂新公司的電話、住址，伊送到指定之處所時，有與頂新公
    司的一位小姐接洽，因該處是小巷子，伊貨車進不去，將貨
    車停放在路邊，本來是用手提貨物進入頂新公司的小姐帶領
    之處所，該處所本來上鎖，由該小姐開鎖讓伊進入，後來請
    小姐借手推車將貨品推至指定處所，送貨完畢後，伊將傑融
    公司交付之塑膠袋（連同出貨單、發票）一併交給該小姐，
    並未請該小姐在出貨單上簽名，伊只有幫傑融公司送貨至頂
    新公司1次，在送貨過程中，有跟頂新公司的小姐說口渴 ，
    是否可以給伊涼水，但小姐說這是倉庫沒有茶水等語（見偵
    查卷第12頁至第14頁、第50頁至第52頁、 原審96年4月17日
    審判筆錄第3頁至第15頁）。
  3.證人乙○○於原審審判中證稱：伊係傑融公司之負責人，本
    件貨物送達之隔天，頂新公司打電話抱怨為什麼用一個這麼
    大的車子，而且又說司機沒有禮貌要錢喝飲料，這是公司會
    計接到電話轉述給伊聽等語（見原審上開審判筆錄第21頁）
    ，此核與證人施養榆上開證述：送達處所是小巷子，其大貨
    車開不進去，及其向頂新公司之小姐要涼水喝等情相符，參
    以傑融公司委託財福託運公司運送上開貨物，並由財福託運
    公司委以證人施養榆送達，證人施養榆並無向證人乙○○抱
    怨送達處所太小或其向頂新公司要茶水喝不到等情，而證人
    施養榆受傑融公司之委託送達貨物時，亦向傑融公司請領託
    運費用1, 200元，此有雜支費用請款單1紙為據（ 見偵查卷
    第21頁）；又證人施養榆僅到頂新公司送貨1次， 惟對於頂
    新公司倉庫係上鎖，係由頂新公司之人員開啟後始得進入、
    周圍道路巷弄狹窄等情況，亦與被告於原審審判中之供述相
    符，是應認證人施養榆確有受傑融公司之委託，送達頂級硬
    光腊30桶及特級硬光腊40桶之貨物至頂新公司無訛。
  4.此外，傑融公司隨貨交付頂新公司訂購之頂級硬光腊30桶及
    特級硬光腊40桶之AU00000000號發票，業經頂新公司用以申
    報扣抵93年7月至8月營利事業所得稅一情，有上開發票副聯
    、 財政部臺灣省北區國稅局瑞芳稽徵所汐止服務處94年3月
    31日北區國稅瑞芳汐三字第094100 5374號函各1紙附於偵查
    卷可稽（見偵查卷第20頁、第22頁）；倘頂新公司未曾收受
    此批貨物，焉有甘冒稅法之行政罰鍰或刑事處罰，輕易將未
    實際訂購貨物或銷貨支出之發票，用以申報並扣抵營利事業
    所得稅，是頂新公司確有向傑融公司訂購頂級硬光腊30桶及
    特級硬光腊40桶，並已收到該批貨物無訛，被告否認向傑融
    公司訂購該頂級硬光腊30桶及特級硬光腊40桶，及否認未收
    受上開貨物之送達云云，不足採信。
  (三)告訴人傑融公司以被告未支付該批貨款為由，即認被告於93
    年7月27日訂購頂級硬光腊30桶及 特級硬光腊40桶之貨物時
    ，係基於主觀上之詐欺犯意；惟查， 頂新公司自93年2月11
    日起至同年11月9日止，陸續向傑融公司訂購產品多次， 除
    本件93年7月27日訂購之貨品未為給付貨款外， 其餘貨款均
    已給付完畢，業如前述；再者，頂新公司本以清潔為業，向
    傑融公司訂購清潔用品，係屬事理當然，尚難認被告於93年
    7月27日向傑融公司訂購上開貨品時， 主觀上已有詐取告訴
    人傑融公司頂級硬光腊30桶及特級硬光腊40桶之意；末查，
    頂新公司雖有向傑融公司訂購上開貨物，傑融公司並已送達
    ，惟被告以出貨單並無頂新公司人員之簽收，無法證明頂新
    公司有收受上開貨物送達之偶然事實，認渠公司未收受此批
    貨物為由，拒絕給付貨款，其拒絕給付貨款，既係其向傑融
    公司訂貨後所發生之偶然事實，尚難認被告於向傑融公司訂
    貨時，自始即具有不付款之主觀不法所有意圖，是本件應係
    頂新公司與傑融公司貨款給付之民事糾紛，依前揭論述及證
    據，尚不足認定被告涉有公訴人所指之詐欺之犯行，此外復
    查無其他積極證明足認被告有何詐欺之犯行，即屬不能證明
    被告犯罪，自應為無罪之諭知。
四、原審因認本件係民事糾葛，被告主觀上並無不法所有之意圖
    ，而認公訴人所舉證據尚不足認定被告涉有詐欺犯行，而為
    被告無罪之諭知，尚無違誤，公訴人仍執前詞指摘原判決不
    當，請求撤銷改判，並無理由，上訴應予駁回。
五、被告經合法傳喚，無正當理由未到庭，爰不待其陳述，逕行
    判決。
據上論斷，應依刑事訴訟法第368條、第371條，判決如主文。
本案經檢察官周誠南到庭執行職務。
中　　華　　民　　國　　96　　年　　9　　月　　 20　　日
 　　　　　 刑事第４庭    審判長法　官　蔡秀雄
                                法　官　鄭水銓
                                法　官　周煙平
以上正本證明與原本無異。
不得上訴。
                                書記官  蕭麗珍
中　　華　　民　　國　　96　　年　　9　　月　　27 　　日
